臺灣高雄地方法院刑事判決　　　　　　　　　　　　九十三年度訴字第一一四四號
　　公　訴　人　臺灣高雄地方法院檢察署檢察官
　　被　　　告　甲○○
　　選任辯護人　洪鍚鵬律師
右列被告因違反毒品危害防制條例案件，經檢察官提起公訴（九十三年度偵字第二五
一二號），本院判決如左：
    主  文
甲○○持有第二級毒品，處有期徒刑肆月，如易科罰金，以參佰元折算壹日，緩刑參
年。緩刑期內付保護管束。
扣案含第二級毒品大麻成分之大麻煙草壹包（煙草重零點參參公克，空包裝重零點伍
肆公克）及含第二級毒品ＴＨＣ成分之香菸肆支，均沒收銷燬之。
被訴販賣第三級毒品及販賣第四級毒品部分，均無罪。
    事  實
一、甲○○明知大麻及ＴＨＣ為毒品危害防制條例第二條第二項第二款之第二級毒品
    ，不得非法持有，竟於不詳時間、地點取得含第二級毒品大麻成分之大麻煙草一
    包（煙草重零點三三公克，空包裝重零點五四公克）及含第二級毒品ＴＨＣ成分
    之香菸四支，並持有之，嗣於民國九十三年一月二十九日九時三十分，甲○○持
    有上開毒品，在高雄市○鎮區○○路與復興路口，因形跡可疑，經警盤查，發現
    甲○○右手持有三顆ＭＤＭＡ，而逮捕並逕行搜索其身體與隨身攜帶之物件，經
    搜索其皮包而扣得含第二級毒品ＴＨＣ及第三級毒品Ｋａｔａｍｉｎｅ成分之香
    菸四支，含第二級毒品大麻成分之大麻煙草一包（煙草重零點三三公克，空包裝
    重零點五四公克），含第二級毒品ＭＤＭＡ及Ｍｅｔｈａｍｐｈｅｔａｍｉｎｅ
    成分之藥丸三十三顆及第四級毒品Ｎｉｍｅｔａｚｅｐａｍ四十五顆，而知悉上
    情。
二、案經高雄市政府警察局苓雅分局報請臺灣高雄地方法院檢察署檢察官偵查起訴。
    理  由
壹、有罪部分：
一、訊據被告甲○○對於右開持有含第二級毒品大麻成分之大麻煙草一包及含第二級
    毒品ＴＨＣ成分香菸四支之犯行，坦承不諱，本院復查：
（一）上開為警搜索查獲之煙草一包（煙草重零點三三公克，空包裝重零點五四公克
      ），含有第二級毒品大麻之成分，香煙四支含有第二級毒品ＴＨＣ成分，業經
      法務部調查局及高雄醫學大學附設中和紀念醫院，以化學呈色法、氣相層析質
      譜儀分析法等鑑定屬實，有法務部調查局九十三年三月十二日調科壹字第二二
      ○○一六四七三號鑑定通知書一紙及高雄醫學大學附設中和紀念醫院九十三年
      四月十三日編號九三○三─三一○號檢驗報告一紙在卷可稽（見九十三年度偵
      字第二五一二號偵查卷第十四至十五頁）。
（二）依證人即查獲員警李榮籐到庭證稱：「（問：九十三年一月二十九日查獲被告
      持有毒品？）答：有，當時與另一位同事巡邏到復興路口，看到一位男生大白
      天腋下夾著皮包站在ＫＴＶ門口行跡可疑，然後過去盤查，請他拿出證件，就
      看到他手上有三顆搖頭丸。（問：如何判斷那三顆是搖頭丸？）答：我們以前
      有查獲過搖頭丸，所以知道，然後我們叫被告自己打開手提袋，就發現裡面有
      扣案的毒品。（問：何時逮捕被告？）答：我們是當場逮捕被告。」等語明確
      （參本院卷第五十七至五十八頁），且被告於警詢時亦自承：「警方於九十三
      年一月二十九日九時三十分，在高雄市○鎮區○○路與復興路口，見我形跡可
      疑而盤查我，我當時右手持三顆ＭＤＭＡ，被警方當場查獲，警方叫我出示皮
      包受檢，另在皮包內查獲扣案毒品」等語，並經本院勘驗警詢錄音帶屬實，足
      認本件係因員警見被告形跡可疑始對之盤查，且盤查之初僅要求被告出示證件
      ，並未違反警察職權行使法第六、七條規定，嗣員警目視發現被告手中持有毒
      品，經以現行犯逮捕後，逕行搜索其隨身攜帶之皮包而查獲扣案毒品，亦與刑
      事訴訟法第一百三十條規定相符，足見本件之搜索應屬合法。
（三）又被告自承有施用第二級毒品ＭＤＭＡ，並無施用第二級毒品大麻與ＴＨＣ，
      被告為警查獲採集尿液經送驗結果亦僅呈ＭＤＭＡ陽性反應，有高雄市立凱旋
      醫院煙毒尿液檢驗成績書與高雄醫學大學附設中和紀念醫院濫用藥物尿液檢驗
      報告各一紙附卷可按，足徵被告確無施用第二級毒品大麻與ＴＨＣ。綜上，被
      告持有第二級毒品大麻與ＴＨＣ之犯行，事證明確，堪以認定。
二、按大麻與ＴＨＣ係毒品危害防制條例第二條第二項第二款所列之第二級毒品。被
    告上開持有含第二級毒品大麻成分之大麻煙草一包及含第二級毒品ＴＨＣ成分之
    香菸四支之所為，均係犯毒品危害防制條例第十一條第二項之持有第二級毒品罪
    。公訴人認被告販賣第二級毒品，雖有未洽（詳見後述），然販賣第二級毒品與
    持有第二級毒品二罪間，有高低度之吸收關係，就起訴販賣部分論以持有罪，係
    犯罪事實之一部減縮，尚無變更起訴法條之問題（最高法院八十七年度台上字第
    四四六一號、八十年度台上字第二七○三號判決要旨參照）。爰審酌被告持有第
    二級毒品大麻與ＴＨＣ之數量，又念其年紀尚輕，並無前科，犯罪後坦認犯行，
    以及其犯罪動機、目的、手段等一切情狀，量處如主文所示之刑，並諭知易科罰
    金折算之標準，以示儆懲。本院再斟酌被告前未曾受有期徒刑以上刑之宣告，有
    臺灣高雄地方法院檢察署全國刑案資料查註紀錄表及臺灣高等法院被告全國前案
    紀錄表附卷可稽，其因一時失慮，偶罹刑典，事後已坦承犯行，深具悔意，經此
    偵、審程序教訓後，當知警惕，而無再犯之虞，本院認對其所宣告之刑，以暫不
    執行為適當，併諭知緩刑三年，以啟自新。又被告持有毒品，可見其價值觀念顯
    有偏差，無法體認毒品對自身、家庭及社會之不良影響，且法律觀念淡薄，本院
    認應由觀護人以專業知識矯治其不正之心態，輔導其品德，以助其改過自新，爰
    宣告於緩刑期內付保護管束。
三、扣案含第二級毒品大麻成分之大麻煙草一包（煙草重零點三三公克，空包裝重零
    點五四公克）及含第二級毒品ＴＨＣ成分之香菸四支，係屬查獲之毒品，併依毒
    品危害防制條例第十八條第一項前段規定沒收銷燬之。至被告於右揭持有第二級
    毒品大麻與ＴＨＣ之際，同時持有之第四級毒品Ｎｉｍｅｔａｚｅｐａｍ四十五
    顆，基於主從刑原則，單純持有第四級毒品既無處罰之明文，扣案第四級毒品Ｎ
    ｉｍｅｔａｚｅｐａｍ四十五顆，自不得併予宣告沒收或沒收銷燬，應由檢察官
    另為其他妥適處理，附此敘明。
四、又被告施用第二級毒品ＭＤＭＡ部分，業經本院於九十三年一月二十九日，以九
    十三年度毒聲字第二○五號裁定送勒戒處所觀察、勒戒後，認無繼續施用毒品傾
    向，並經臺灣高雄地方法院檢察署檢察官以九十三年毒偵字第五七七號為不起訴
    處分確定在案，是本件被告持有第二級毒品ＭＤＭＡ之低度行為，應為施用第二
    級毒品ＭＤＭＡ之高度行為所吸收，不另論罪，此有上開刑事裁定及不起訴處分
    書各一份附卷可參，並為被告供承無訛，本院就被告持有第二級毒品ＭＤＭＡ之
    部分自不得再為實體審究，併予敘明。
貳、無罪及不另為無罪諭知部分：
一、公訴意旨另以：被告甲○○意圖販賣毒品，於民國九十三年一月二十七日三時許
    ，在高雄市○○區○○路與中華路口之「ＥＺ」ＰＵＢ內，向綽號「修仔」之不
    詳姓名年籍男子，以新臺幣一萬二千五百元之代價，販入含第二級毒品ＭＤＭＡ
    及Ｍｅｔｈａｍｐｈｅｔａｍｉｎｅ成分之藥丸共四十顆、含第二級毒品ＴＨＣ
    及第三級毒品Ｋａｔａｍｉｎｅ成分之香菸十支、第二級毒品大麻煙草一包，又
    以五千元之代價向前揭男子販入第四級毒品Ｎｉｍｅｔａｚｅｐａｍ五十顆；並
    於翌日二時許，在高雄市○鎮區○○路上之印地安ＫＴＶ內，以一千二百五十元
    之代價，將前揭含第二級毒品ＭＤＭＡ及Ｍｅｔｈａｍｐｈｅｔａｍｉｎｅ成分
    之藥丸中之五顆，出售予一名為「偉仔」之不詳姓名年籍男子，嗣又將前揭含第
    二級毒品ＴＨＣ及第三級毒品Ｋａｔａｍｉｎｅ成分香菸中之六支，無償轉讓予
    「偉仔」施用。嗣經警方於同年月二十九日九時三十分，在高雄市○鎮區○○路
    與復興路口臨檢查得其持有含第二級毒品ＭＤＭＡ及Ｍｅｔｈａｍｐｈｅｔａｍ
    ｉｎｅ成分之藥丸共三十三顆、含第二級毒品ＴＨＣ及第三級毒品Ｋａｔａｍｉ
    ｎｅ成分之香菸四支、第二級毒品大麻煙草一包（重零點三三公克）及第四級毒
    品Ｎｉｍｅｔａｚｅｐａｍ四十五顆，因認被告另涉犯毒品危害防制條例第四條
    第二項之販賣第二級毒品、同條例第四條第三項之販賣第三級毒品及同條例第四
    條第四項之販賣第四級毒品罪嫌云云。
二、按犯罪事實應依證據認定之，無證據不得推定其犯罪事實。不能證明被告犯罪者
    ，應諭知無罪之判決。刑事訴訟法第一百五十四條第二項、第三百零一條第一項
    分別定有明文。事實之認定，應憑證據，如未能發現相當證據，或證據不足以證
    明，自不能以推測或擬制之方法，以為裁判基礎，最高法院著有四十年台上字第
    八六號判例可資參照。又依刑事訴訟法第一百六十一條第一項之規定：檢察官就
    被告犯罪事實，應負舉證責任，並指出證明之方法。因此，檢察官對於起訴之犯
    罪事實，應負提出證據及說服之實質舉證責任。倘其所提出之證據，不足為被告
    有罪之積極證明，或其指出證明之方法，無從說服法院以形成被告有罪之心證，
    基於無罪推定之原則，自應為被告無罪判決之諭知。亦有最高法院九十二年台上
    字第一二八號判例要旨足參。所謂認定犯罪事實之證據，係指足以認定被告確有
    犯罪行為之積極證據而言，如未發現相當證據，或證據不足以證明，自不能以推
    測或擬制之方法，以為裁判基礎。且刑事訴訟上證明之資料，無論其為直接證據
    或間接證據，均須達於通常一般人均不致於有所懷疑，而得確信其為真實之程度
    ，始得據為有罪之認定，若其關於被告是否犯罪之證明未能達此程度，而有合理
    性懷疑之存在，致使無從形成有罪之確信，根據「罪證有疑，利於被告」之證據
    法則，即不得遽為不利被告之認定，其以情況證據（即間接證據）斷罪時，尤須
    基於該證據在直接關係上所可證明之他項情況事實，本乎推理作用足以確證被告
    有罪，方為合法，不得徒憑主觀上之推想，將一般經驗上有利被告之其他合理情
    況逕予排除，此觀諸最高法院七十六年台上字第四九八六號、三十二年度上字六
    七號判例意旨亦甚明顯。
三、本件公訴人指訴被告涉犯前揭販賣第二級毒品ＭＤＭＡ、大麻、ＴＨＣ、第三級
    毒品Ｋａｔａｍｉｎｅ及第四級毒品Ｎｉｍｅｔａｚｅｐａｍ，無非係以：（一
    ）被告於警偵訊之自白、（二）有含第二級毒品ＭＤＭＡ及Ｍｅｔｈａｍｐｈｅ
    ｔａｍｉｎｅ成分之藥丸共三十三顆、含第二級毒品ＴＨＣ及第三級毒品Ｋａｔ
    ａｍｉｎｅ成分之香菸四支、第二級毒品大麻煙草一包及第四級毒品Ｎｉｍｅｔ
    ａｚｅｐａｍ四十五顆扣案為證、（三）有法務部調查局鑑定通知書及高雄醫學
    大學附設中和紀念醫院檢驗報告各一紙可資證明前揭扣案毒品之成分，資為論據
    。訊據被告固不否認員警於右揭時地，搜索查獲其持有上開扣押毒品之事實，惟
    堅決否認有何公訴人所指販賣第二、三、四級毒品之犯行，辯稱：「我承認有施
    用毒品，但我沒有販賣毒品，亦沒有轉讓。九十三年一月二十八日二時許，印地
    安ＫＴＶ內販賣毒品之事，是我自己捏造的。因搖頭丸我總共買了四十顆，警察
    查到我時剩三十三顆，我跟警察說我吃了二顆，警察一直問我其他的搖頭丸到那
    裡去了，我害怕如果承認是我自己吃的會勒戒比較久，所以我自己就隨便亂說，
    真的沒有拿五顆搖頭丸給別人施用。檢察官提我訊問時，我剛開始就照著警訊時
    回答，後來我想說我在警訊的自白是不實的，但檢察官已經問完，我來不及說。
    」等語。經查：
（一）被告於本院審理中固坦認於警偵訊時確係陳述「在高雄市○鎮區○○路上之印
      地安ＫＴＶ內，以一千二百五十元之代價，將含第二級毒品ＭＤＭＡ及Ｍｅｔ
      ｈａｍｐｈｅｔａｍｉｎｅ成分之藥丸中之五顆，出售予偉仔及將第二級毒品
      ＴＨＣ及第三級毒品Ｋａｔａｍｉｎｅ成分香菸六支，無償轉讓予偉仔施用」
      之情，並經本院勘驗警訊錄音帶核閱無誤，被告此部份自白之任意性固應無疑
      。然被告於本院審理期間，一再辯稱：扣案毒品是自己要施用，不是要用來販
      賣，於警偵訊時所陳述之販賣與轉讓一事是伊捏造的，是被告上開前後不一之
      供述，究以何者屬實，已非無疑，自應調查其他證據以資審認，尚不得以案重
      初供即作為判斷真偽之唯一依據。參以被告於警詢中亦曾供述：我買來的毒品
      是自己要施用的，並無意圖販賣毒品給他人（見警卷第三頁），於偵查中亦曾
      供述：沒有意圖販賣，是要供自己用的，買這麼多是因為買多比較便宜（見偵
      卷第二頁反面），足見就購買毒品係供己施用一節，被告自警偵訊至本院審理
      均供陳一致，尚無矛盾。至就坦承販賣與轉讓一事，被告所辯稱「因搖頭丸我
      總共買了四十顆，警察查到我時剩三十三顆，我跟警察說我吃了二顆，警察一
      直問我其他的搖頭丸到那裡去了，我害怕如果承認是我自己吃的會勒戒比較久
      ，所以我自己就隨便亂說，真的沒有拿五顆搖頭丸給別人施用。檢察官提我訊
      問時，我剛開始就照著警訊時回答，後來我想說我在警訊的自白是不實的，但
      檢察官已經問完，我來不及說」等詞，考量被告為年僅二十二歲之在學學生，
      年輕識淺，又無社會經驗，且被告前無任何前科紀錄，是第一次遭警查獲，自
      是驚慌失措，應可理解，而被告前未曾經勒戒程序或刑事處罰，是被告於不理
      解保安處分流程與刑罰之嚴重性情形下，而為上述捏造之詞，亦非為完全不可
      能之事，是被告所辯，尚非絕不足採。
（二）而被告染有施用毒品惡習，業據被告所自承，且被告為警查獲時採集之尿液經
      送驗亦呈ＭＤＭＡ陽性反應，是被告所稱扣案毒品ＭＤＭＡ係供己施用，應堪
      採信。又扣案之毒品數量均尚非至鉅。且參酌一般施用毒品者，為降低購入成
      本及免冒多次向他人購買之風險，一次多購入一些毒品以供分次施用，亦無違
      常情，是以被告辯稱扣案之毒品均係供己施用，尚非不可採信。且扣案毒品之
      包裝數與數量，客觀上與施用者所常見持有供己施用之情並無異常之情，反是
      與販賣者所常持有多量之情有間，從而，本院尚難僅依扣案毒品，逕認係供被
      告販賣所用之物。至被告尿液並無呈大麻、ＴＨＣ、Ｋａｔａｍｉｎｅ、Ｎｉ
      ｍｅｔａｚｅｐａｍ等之陽性反應，或係因為毒品成分之檢出與其投與方式、
      投與量、個人體質、採尿時間與檢測儀器之精密度等諸多因素有關，或係因為
      被告確尚未施用，然均不能僅憑被告為警查獲後，經警採尿送驗結果，並未檢
      出上開毒品陽性反應，即遽認被告並未施用上開毒品，亦無為供個人施用而持
      有上開毒品之可能，而以推測或擬制之方法，推認被告購入扣案毒品係為販賣
      之用。
（三）綜上所述，本件並無積極證據足資證明被告有何公訴人所指之上開販賣與轉讓
      第二、三、四級毒品之犯行，亦查無其他積極證據足堪佐證，不能證明被告犯
      罪，核諸前揭說明，自應為被告無罪之諭知。而公訴人所指被告販賣第二級毒
      品犯行與前揭經本院論罪科刑之持有第二級毒品犯行，有高低度吸收關係之實
      質上一罪關係，另公訴人認被告轉讓第二、三級毒品部分，與販賣第二、三級
      毒品部分，亦有高低度吸收關係之實質上一罪關係，是本院僅就被告被訴販賣
      第三、四級毒品部分，另為無罪之判決，對於被訴販賣第二級毒品及轉讓第二
      、三級毒品部分犯行，爰不另為無罪之諭知。並就被訴販賣第三、四級毒品部
      分為無罪之諭知。
據上論斷，應依刑事訴訟法第二百九十九條第一項前段、第三百零一條第一項，毒品
危害防制條例第十一條第二項、第十八條第一項前段，刑法第十一條、第四十一條第
一項前段、第七十四條第一款、第九十三條第一項，罰金罰鍰提高標準條例第二條，
判決如主文。
本案經檢察官乙○○到庭執行職務。
中      華      民      國    九十三    年      七      月     二十三   日
                                      臺灣高雄地方法院刑事第八庭
                                          審判長法  官    陳樹村
                                                法  官    吳俊龍
                                                法  官    林意芳
右正本證明與原本無異。
如不服本判決，應於判決送達後十日內，向本院提出上訴狀。
                                                書記官    曾秀鳳
中      華      民      國    九十三    年      八      月       四     日
附錄本案論罪科刑法條全文：
毒品危害防制條例第十一條
持有第一級毒品者，處三年以下有期徒刑、拘役或新臺幣五萬元以下罰金。
持有第二級毒品者，處二年以下有期徒刑、拘役或新臺幣三萬元以下罰金。
持有專供製造或施用第一、二級毒品之器具者，處一年以下有期徒刑、拘役或新臺幣
一萬元以下罰金。
持有毒品達一定數量者，加重其刑至二分之一，其標準由行政院定之。
